---
title: "从R语言基础到生信分析"
output: 
  pdf_document:
    latex_engine: xelatex  # 使用xelatex引擎以支持中文
header-includes:
  - \usepackage{ctex}      # 中文字体包
---
# 向量
R 是一种以向量为基础的编程语言，几乎所有的数据类型都是向量，几乎所有的操作也是针对向量进行的。
```{r}
weight <- c(60, 72, 57, 90, 95)
height <- c(1.65, 1.80, 1.75, 1.90, 1.85)
bmi <- weight / (height ^ 2)
bmi
mean(bmi) # 计算平均值
sd(bmi)   # 计算标准差
```

# Seq函数
```{r}
seq(from=1,to=5,by=0.5)
```
from参数表示起始值，to参数表示终止值，by参数表示步长。也可以省略这些参数。
```{r}
seq(1,5,len=10)
```
along.with 参数的意思是：生成一个与指定对象长度相同的序列。
```{r}
seq(1,5,along.with=1:3)
```

```{r}
rep(c(1,3),5)
```

```{r}
100==100
200!=5
```
# 逻辑索引
```{r}
x <- c(50,60,70,80,90,100)
index <- x > 80
x[index]
```
也可以简化为:
```{r}
which(x>80)
```

# 字符串
```{r}
str <- "Hello R!"
nchar(str)
# 包括空格在内的字符数
```

# letters
```{r}
letter1 <- letters[1:5]
which(letter1 >= "c")
```
# paste
paste的含义是将多个字符串或对象合并成一个字符串。
字符串:
```{r}
paste("Hello","R","!",sep=" ")
```
sep参数表示连接所用的分隔符，默认是空格。

对象:
```{r}
x <- c("A","B","C")
y <- 1:6
paste(x,y,sep="-")
```

默认情况下，paste会将对应位置的元素进行合并，如果长度不一致，则会循环使用较短的对象。

NA 是 R 语言中表示缺失值的特殊符号。
```{r}
x <- c(10,20,NA,40,50)
is.na(x)
sum(is.na(x))
```
is.na函数用于检测缺失值，返回一个逻辑向量，表示每个元素是否为NA。
sum函数用于计算逻辑向量中TRUE的个数，即缺失值的数量。
# 管道操作符
R 4.1.0 版本引入了基础R的管道操作符 |> 。
管道操作符 |> 可以将一个对象传递给下一个函数作为第一个参数。
```{r}
c(10,20,NA,40,50) |>
  is.na() |>
  sum()
```
还有一种写法是使用magrittr包中的管道操作符 %>%，实际上magrittr包中的管道操作符比基础R的管道操作符更早出现。
```{r}
library(magrittr)
x <- c(10,20,NA,40,50) %>%
  is.na() %>%
  sum()
print(x)
```

```{r}
x <- c(10,20,NA,40,50)
x[is.na(x)] <- 0
x
```
这段代码将向量x中的缺失值NA替换为0。
# 函数
```{r}
add <- function(a,b){
  result <- a + b
  return(result)
}
add(5,10)
```
add是函数名，function关键字用于定义函数，a和b是函数的参数，函数体内计算a和b的和，并通过return语句返回结果，花括号{}用于包裹函数体。
也可以不显式使用return，函数会自动返回最后一行的结果。
```{r}
add <- function(a,b){
  a + b
}
add(5,10)
```

```{r}
y<-c(10,20,NA,40,50)
first <- function(x){
  x[1]
}
first(y)
```
# 匿名函数
匿名函数是一种没有名称的函数，通常用于不必要要重复使用的场景。
```{r}
y <- c(10,20,NA,40,50)
(\(x) x[1])(y)
```
\(x) x[1] 是 匿名函数的简洁写法，等价于 function(x) x[1]

```{r}
(\(x,y) x+y)(5,10)
(\(x,y) x+y)(c(1,2,3),4:6)
```

# 矩阵
```{r}
# 创建一个 2行3列 的矩阵
m1 <- matrix(1:6, nrow = 2, ncol = 3)
#      [,1] [,2] [,3]
# [1,]    1    3    5
# [2,]    2    4    6

# 按行填充（默认按列）
m2 <- matrix(1:6, nrow = 2, byrow = TRUE)
#      [,1] [,2] [,3]
# [1,]    1    2    3
# [2,]    4    5    6
print((\(x,y) x+y)(m1,m2)) # 这等价于 m1 + m2
View((\(x,y) x+y)(m1,m2))
#用View查看复杂结果比print更清晰
```

矩阵乘法
```{r}
m1 * m2  # 对应元素相乘
m1 %*% t(m2)  # m1 和 m2的转置的矩阵乘法，t()函数用于转置矩阵
```

factor函数用于创建因子变量，适用于分类数据。
```{r}
sizes <- c("S", "M", "L", "XL", "S", "M", "M")
# 用 factor 整理一下
size_factor <- factor(sizes)
size_factor
```
# 因子变量
```{r}
rep(c(1,2),times=5)
factor(x = rep(c(1,2), times=5),  # 输入：上面那个1,2重复5次的序列
       levels = c(1,2),           # 数字1和2代表不同的类别
       labels = c("male","female")) # 给1贴标签"male"，给2贴标签"female"
```
as.factor函数可以将其他类型转换为因子变量。
```{r}
grades <- c("A", "B", "A", "C", "B", "A")
grade_factor <- as.factor(grades)
print(grade_factor)
# as.numeric函数可以将因子变量转换为数值型，但要注意，转换结果是按字母顺序编码的。
mean(as.numeric(grade_factor))  # 按字母顺序A=1,B=2,C=3
```

```{r}
grades <- c("A", "B", "A", "C", "B", "A")
grade_factor_correct <- factor(grades,
                              levels = c("F", "D", "C", "B", "A"),  # 从差到好
                              ordered = TRUE)  #告诉R这是有序的
print(grade_factor_correct)
mean(as.numeric(grade_factor_correct))  # 按顺序F=1,D=2,C=3,B=4,A=5
```

levels函数可以查看因子有哪些类别，修改因子的类别标签
```{r}
levels(grade_factor_correct)
levels(grade_factor_correct) <- c("Fail", "Pass", "Good", "Very Good", "Excellent")
print(grade_factor_correct)
```

# 数据框
R语言中的数据框（Data Frame）是一种核心数据结构，类似于Excel表格或SQL数据库中的表。它是数据处理和分析中最常用的对象之一。
二维表格结构：行（观测）和列（变量）

列可以包含不同类型的数据：数值型、字符型、逻辑型、因子型等

每列长度必须相同（行数一致）

列有名称，行可以有名称（但非必需）
```{r}
# 创建数据框
df <- data.frame(
  姓名 = c("张三", "李四", "王五"),
  年龄 = c(25, 30, 28),
  工资 = c(5000, 6000, 5500),
  已婚 = c(TRUE, FALSE, TRUE)
)

# 查看数据框结构
str(df)
summary(df)
# 查看前几行
head(df)
View(df)  # 以表格形式查看数据框
```
访问元素
```{r}
# 访问列
df$姓名

df[["年龄"]]
```

```{r}
df[1, ]  # 第一行
df[ , 2]  # 第二列
```

```{r}
df[1, 2]  # 第一行第二列
df[ , "工资"]  # 工资列
df[, 1:2]  # 前两列
```

添加删除列
```{r}
df$部门 <- c("销售", "技术", "人事")  # 添加新列
df$工资 <- NULL  # 删除工资列
print(df)
```

筛选与子集
```{r}
print(df$年龄 < 30)
class(df$年龄 < 30) # 类型为逻辑向量
```

```{r}
df_young <- df[df$年龄 < 30, ]  # 年龄小于30的子集
print(df_young)
```

```{r}
subset(df, select = c(姓名, 年龄))
# 这等价于
df[, c("姓名", "年龄")]
```

挑选出年龄大于等于28且已婚的人员信息
```{r}
df$年龄 >= 28 & df$已婚 # & 表示逻辑与，规则是两个条件都满足时，结果为TRUE，否则为FALSE
df_selected <- df[df$年龄 >= 28 & df$已婚 == TRUE, ]
print(df_selected)
```
年龄大于等于28或已婚的人员信息
```{r}
df$年龄 >= 28 | df$已婚 # | 表示逻辑或，规则是两个条件有一个满足时，结果为TRUE，否则为FALSE
df_selected <- df[df$年龄 >= 28 | df$已婚 == TRUE, ]
print(df_selected)
```

利用管道操作符 |> 来实现相同的筛选
```{r}
df_selected <- df |>
  subset(年龄 >= 28) |>
  subset(已婚 == TRUE)
print(df_selected)
```

# 列表
R 语言中的列表（List）是一种非常灵活的数据结构，可以包含各种类型的对象，包括向量、矩阵、数据框，甚至其他列表。列表中的每个元素可以是不同类型和不同长度的数据。

列表和数据框的区别：
```{r}
# list - 可以包含不同类型、不同长度的元素
my_list <- list(
  名字 = c("Alice", "Bob", "Charlie"),
  年龄 = c(25, 30, 35),
  成绩 = matrix(c(90, 85, 88, 92, 78, 84), nrow = 3, byrow = TRUE),
  已婚 = c(TRUE, FALSE, TRUE)
)

# dataframe - 所有列必须有相同的行数
my_df <- data.frame(
  名字 = c("Alice", "Bob", "Charlie"),
  年龄 = c(25, 30, 35),
  已婚 = c(TRUE, FALSE, TRUE)
)

# list 访问
my_list$名字       # 访问名为"名字"的元素
my_list[["年龄"]]  # 另一种访问方式
my_list[[1]]       # 按位置访问

# dataframe 访问
my_df$名字         # 获取名字列（向量）
my_df[["年龄"]]    # 获取年龄列
my_df[, "名字"]    # 获取名字列
my_df[1, ]         # 获取第一行

dim(my_list)        # 返回 NULL，list没有行列概念
length(my_list)     # 返回4（有4个元素）

dim(my_df)          # 返回 3 3（3行3列）
nrow(my_df)         # 返回3
ncol(my_df)         # 返回3
```

```{r}
# 查看列表结构
str(my_list)
summary(my_list)
```

修改列表元素
```{r}
my_list$年龄 <- my_list$年龄 + 1  # 年龄加1
print(my_list)
# 添加新元素
my_list$城市 <- c("北京", "上海", "广州")
# 删除元素
my_list$已婚 <- NULL
print(my_list)
```
以上操作和数据框类似，但列表可以包含不同长度的元素。


